臺灣苗栗地方法院刑事判決　　　　　　　 95年度易字第419號
公　訴　人　臺灣苗栗地方法院檢察署檢察官
被　　　告　丙○○原名胡文志.
　　　　　　　　　　　號
上列被告因詐欺案件，經檢察官提起公訴（95年度偵字第565 號
），本院判決如下：
    主    文
丙○○共同犯詐欺取財罪，處有期徒刑陸月，如易科罰金，以銀
元佰元即新臺幣玖佰元折算壹日，減為有期徒刑月，如易科
罰金，以銀元佰元即新臺幣玖佰元折算壹日。
　　犯罪事實
一、丙○○（原名胡文志）明知自己無工作收入或財產，不具有
    貸款購買車輛之資力，亦無償還貸款之意願，竟與真實姓名
    不詳、綽號「大頭」之成年男子（未據起訴）共同基於意圖
    為自己不法所有之犯意聯絡，先於民國93年9 月30日前某日
    ，在苗栗縣苗栗市○○街78號，由「大頭」對不知情之裕新
    汽車股份有限公司（下稱裕新汽車公司）業務員丁○○表示
    欲以丙○○為買受人，採動產抵押貸款方式向裕新汽車公司
    購買自用小客車，並提供丙○○在「道安實業社」擔任業務
    員、每月收入新臺幣（下同）3 萬元等不實資訊予丁○○填
    載於南山人壽保險股份有限公司（與裕新汽車公司有合作關
    係，下稱南山人壽公司）「汽車貸款申請書」上，轉交南山
    人壽公司，再於93年9 月30日，丁○○會同南山人壽公司業
    務員乙○○至上址與丙○○、「大頭」等人進行對保時，由
    丙○○在載明其向南山人壽公司貸款53萬元，將購得之車輛
    設定登記591,648 元之最高限額第一順位動產抵押權予南山
    人壽公司，自當日起至97年3 月30日止，每月償還12,326元
    ，分48期清償完畢，標的物存放在苗栗縣銅鑼鄉○○路89巷
    2 號，在價金未付清之前，不得擅自將車輛遷移或為其他處
    分等約定內容之「車輛動產抵押暨借款契約書」上簽名，虛
    偽表示願以其購自裕新汽車公司之自用小客車供擔保，向南
    山人壽公司借款53萬元，致南山人壽公司誤信丙○○有付款
    真意及償債能力，如數撥付款項予裕新汽車公司，裕新汽車
    公司遂將車牌號碼4733-HN 號自用小客車登記予丙○○，並
    交予「大頭」使用。詎料「大頭」取得上開自用小客車後，
    隨即將車輛遷移他處，丙○○及「大頭」並自94年4 月30日
    起不再繳付分期款，致南山人壽公司追索無著受有損害。
二、案經南山人壽公司訴由臺灣苗栗地方法院檢察署檢察官偵查
    起訴。
    理    由
一、本案卷內所有被告丙○○以外之人於審判外之言詞或書面陳
    述，經檢察官、被告於審判程序一致同意作為證據（見審理
    卷第165 頁），並經本院審酌作成時之情況認為適當，依刑
    事訴訟法第159 條之5 第1 項規定，均得為證據，合先敘明
    。
二、前開犯罪事實，業據被告於本院審理時坦承不諱（見審理卷
    第297 至302 頁），核與證人丁○○、乙○○、甲○○於偵
    查中及本院審理時、證人唐湘琴於偵查中所述情節一致（見
    審理卷第135 至139 、195 至218 、259 至266 頁），並有
    車輛動產抵押暨借款契約書、動產擔保交易動產抵押設定登
    記申請書、汽車新領牌照登記書、被告貸款償還紀錄、南山
    人壽公司承辦人員電話聯繫紀錄、南山人壽公司所寄發之存
    證信函、南山人壽公司汽車貸款申請書、被告所簽立之同意
    書、聲明書、勞工保險卡、4733-HN 號自用小客車照片4 張
    在卷可資佐證（見偵查卷第9 至19頁、審理卷第86至91、30
    4 至305 頁），足認被告之自白與事實相符。本案事證明確
    ，被告犯行洵堪認定。
三、被告行為後，刑法及刑法施行法業於94年2 月2 日修正公布
    ，並於95年7 月1 日施行。參照最高法院95年度第8 次及第
    21次刑事庭會議決議，於刑法修正施行後，應適用刑法第2
    條第1 項之規定，就罪刑有關之共犯、未遂犯、想像競合犯
    、牽連犯、連續犯、結合犯，以及累犯加重、自首減輕暨其
    他法定加減原因（如身分加減）與加減比例等一切情形，綜
    其全部罪刑之結果，為「從舊從輕」之比較，以定應適用之
    法律；易科罰金之折算標準，應依刑法第2 條第1 項之規定
    ，適用最有利於行為人之法律；如新舊法處罰之輕重相同，
    即無比較適用之問題，非此條所指之法律有變更，即無本條
    之適用，應依一般法律適用原則，適用裁判時法。本案與被
    告罪刑有關之法律變更部分，經比較修正前、後刑法之規定
    ，修正後刑法對被告並未較為有利（詳見附表），應適用被
    告行為時之修正前刑法；易科罰金之折算標準，依修正前刑
    法第41條第1 項前段、修正前罰金罰鍰提高標準條例第2 條
    及現行法規所定貨幣單位折算新臺幣條例第2 條規定，以新
    臺幣3 百元以上9 百元以下折算1 日，依修正後刑法第41條
    第1 項前段規定，則以新臺幣1 千元、2 千元或3 千元折算
    1 日，比較修正前、後規定，仍以修正前刑法較有利於被告
    ，亦應適用修正前刑法第41條第1 項前段規定；至於刑法第
    28條有關共犯規定之修正，對被告與「大頭」成立共犯之結
    果不生影響，刑法第339 條第1 項詐欺取財罪之規定未修正
    ，皆應依一般法律適用原則，適用裁判時之修正後刑法規定
    。核被告所為，係犯刑法第339 條第1 項之詐欺取財罪。被
    告與「大頭」就本案犯行主觀上有犯意聯絡、客觀上有行為
    分擔，均為共同正犯。被告與「大頭」提供不實資力資料交
    丁○○填載於汽車貸款申請書上、轉交南山人壽公司，使南
    山人壽公司誤信被告有償債能力及意願，係利用不知情之丁
    ○○對南山人壽公司施詐術，為間接正犯。爰審酌被告有3
    次竊盜前科（參審理卷附臺灣高等法院被告前案紀錄表），
    素行不佳，明知自己無貸款購車之資力與還款意願，竟與不
    詳身分之人共同以提供不實資料購車設定動產抵押之方式詐
    取貸款，使南山人壽公司受損害達四十餘萬元，事後未與南
    山人壽公司達成和解或履行賠償，惟本案車輛係交由「大頭
    」使用，被告並非最終獲利之人，亦無證據顯示被告因參與
    犯行而取得任何報酬，被告復已於本院審理中坦認犯行，並
    參酌被告僅國中畢業學歷之智識程度，無業、與年邁母親同
    住之生活狀況，犯罪之動機、目的及公訴人求刑等一切情狀
    ，量處如主文所示之刑，諭知易科罰金之折算標準，再依中
    華民國九十六年罪犯減刑條例減其宣告刑2 分之1 暨諭知易
    科罰金之折算標準。
四、據上論斷，應依刑事訴訟法第299 條第1 項前段，刑法第2
    條第1 項前段、第28條、第339 條第1 項，修正前刑法第41
    條第1 項前段，刑法施行法第1 條之1 ，修正前罰金罰鍰提
    高標準條例第2 條，現行法規所定貨幣單位折算新臺幣條例
    第2 條，中華民國九十六年罪犯減刑條例第2 條第1 項第3
    款、第7 條、第9 條，判決如主文。
本案經檢察官洪清秀到庭執行職務。
中　　華　　民　　國　　96　　年　　11　　月　　30　　日
                  刑事第一庭    審判長法　官　劉興浪
                                      法  官  蔡志宏
                                      法  官  羅貞元
以上正本證明與原本無異。
如不服本判決，應於判決送達後10日內向本院提出上訴狀（應抄
附繕本），其未敘述上訴理由者，應於上訴期間屆滿後20日內補
提理由書狀於本院，上訴於臺灣高等法院臺中分院。告訴人或被
害人如對於本判決不服者，應具備理由請求檢察官上訴，其上訴
期間之計算係以檢察官收受判決正本之日期為準。
                                      書記官  王月香
中　　華　　民　　國　　96　　年　　12　　月　　3 　　日
附表：
┌───────┬──────────┬──────────┬───────┐
│比較項目      │修正前刑法          │修正後刑法          │比較結果      │
├───────┼──────────┼──────────┼───────┤
│刑法第339 條第│罰金最低額為銀元1 元│罰金最低額為新臺幣  │修正前刑法有利│
│1 項詐欺取財罪│即新臺幣3 元以上（第│1,000 元以上，以百元│於被告        │
│主刑中罰金刑之│33條第5 款，現行法規│計算之（第33條第5 款│              │
│最低額        │所定貨幣單位折算新臺│）                  │              │
│              │幣條例第2 條）      │                    │              │
├───────┴──────────┴──────────┴───────┤
│綜合比較結果：                                                            │
│關於被告所犯詐欺取財罪主刑中罰金刑之最低額，修正後刑法之規定較不利於被告，│
│應依刑法第2 條第1 項前段，適用被告行為時之修正前刑法。                    │
└─────────────────────────────────────┘
附錄論罪科刑法條：
中華民國刑法第339 條第1 項
意圖為自己或第三人不法之所有，以詐術使人將本人或第三人之
物交付者，處5 年以下有期徒刑、拘役或科或併科1 千元以下罰
金。
